臺灣臺中地方法院民事裁定　　　　　　　 100年度抗字第10號
抗　告　人　黃藍秀金
兼　法　定
代　理　人　黃典隆（監護人）
上列抗告人與相對人第一商業銀行新營分行、蕭松榮、張天良、
臺中市政府、中華民國、最高法院檢察署、臺灣臺北地方法院檢
察署、臺灣臺北地方法院、臺灣臺南地方法院、臺灣臺南地方法
院檢察署、臺灣高等法院臺南分院及監察院間請求損害賠償事件
（本院臺中簡易庭99年度中簡字第2953號），抗告人聲請訴訟救
助，抗告人對於民國99年12月16日本院臺中簡易庭99年度中救字
第39號駁回訴訟救助裁定，提起抗告，本院合議庭裁定如下：
    主    文
抗告駁回。
抗告程序費用新臺幣壹仟元由抗告人負擔。
    理    由
一按裁定之拘束力，僅及於裁定之當事人，非受裁定之當事人，
  對於該裁定當然不得聲明不服。查本件訴訟救助之聲請，依民
  事聲請狀所載，係以抗告人黃藍秀金為聲請人，原審並以抗告
  人黃藍秀金為聲請人作成裁定，該裁定之拘束力，自僅及於抗
  告人黃藍秀金，非受裁定之抗告人黃典隆，對上開裁定不得聲
  明不服，其以自己名義提起抗告，於法不合，應予駁回，先予
  敘明。
二抗告意旨略以：
  (一)抗告人以相對人主張保證之本票為無因本票，及為消費借貸
    給付借款之證據，牴觸民法第474條、票據法第5條規定，共
    同詐騙抗告人之被繼承人，訴請相對人損害賠償，原審違反
    憲法第62條、80條之規定，認為抗告人未提出證據證明，而
    駁回訴訟，係違背民事訴訟法第249條第2項規定。
  (二)抗告人認相對人主張保證之本票為無因本票，及為消費借貸
    給付借款之證據，係牴觸法律確定無效，相對人以之詐騙抗
    告人之被繼承人，抗告人既以意思表示撤銷該保證之本票，
    經相對人默認，則抗告人撤銷意思表示即成立（撤銷法律行
    為之意思表示，法律上並未限定其表示方法，無論其為明示
    或默示，均可發生效力，最高法院29年上字第1633號判例參
    照）。原審以抗告人未舉證，認抗告人顯無勝訴之望，而駁
    回訴訟救助，顯係違反民法第116條之規定。
  (三)抗告人認相對人所主張保證之本票為無因本票，及為消費借
    貸給付借款之證據，係牴觸法律、偽造法律及主張不存在於
    中華民國之法律，應由相對人舉證其主張之中華民國法律規
    定存在（確認法律關係不存在之訴，如被告主張其法律關係
    存在，應由被告負舉證責任，最高法院台上字第170號判例
    參照）。原審未命相對人舉證即駁回抗告人訴訟救助，係違
    反民事訴訟法第277條之規定。
  (四)相對人所主張保證之本票為無因本票，及為消費借貸給付借
    款之證據，相對人以之共同詐騙抗告人之被繼承人，係牴觸
    法律而為法院職務上所已知之偽造法律關係，抗告人無須舉
    證，則原審裁定以抗告人未舉證而駁回訴訟救助顯係違法民
    事訴訟法第278條之規定。
  (五)為此，提起本件抗告，請求廢棄原審裁定，准予訴訟救助。
三按民事訴訟法第107條第1項規定：「當事人無資力支出訴訟費
  用者，法院應依聲請，以裁定准予訴訟救助。但顯無勝訴之望
  者，不在此限。」而所謂「顯無勝訴之望」，係指當事人提起
  之訴訟，法院依卷內資料，不待再經調查證據程序，就所認定
  之事實判斷，於法律上無勝訴希望而言。
四本件抗告人黃藍秀金提起損害賠償之訴（本院臺中簡易庭99
  年度中簡字第2953號），係主張被繼承人即抗告人之夫黃萬得
  未曾向相對人第一商業銀行借款新臺幣（下同）300,000元，
  相對人第一商業銀行亦未能提出借據，惟臺灣臺南地方法院73
  年度訴字第1392號民事判決竟依據相對人第一商業銀行所提出
  之偽造本票、帳卡即認定黃萬得有借款之事實，逕判決黃萬得
  應給付相對人第一商業銀行300,000元及其利息、違約金。嗣
  相對人第一商業銀行持上開違法判決對黃萬得價值2,220,000
  元之房屋聲請強制執行，僅拍得1,330,000元，致抗告人損失
  890,000元。抗告人依消費者保護法第51條之規定，自得請求
  相對人賠償300,000元及890,000元各3倍之懲罰性賠償金900,0
  00元及2,670,000元等語，並請求：1.臺灣臺南地方法院應駁
  回相對人第一商業銀行之訴，及負擔訴訟費用；2.相對人應連
  帶賠償費用30,000元；3.相對人第一商業銀行新營分行、張天
  良應賠償懲罰性賠償金900,000元及利息、違約金；4.相對人
  第一商業銀行新營分行、張天良應連帶賠償懲罰性賠償金2,67
  0,000元及利息、違約金。茲查：
  (一)按確定判決，除有法定情形得以再審之訴聲明不服外，當事
    人不得更以該確定判決之當否為爭執，若無上述法定情形，
    憑空指摘原確定判決事實錯誤或審理疏漏，不問以何程式聲
    明不服，均為法所不許（最高法院20年抗字第712號判例可
    資參照）。查臺灣臺南地方法院73年度訴字第1392號民事判
    決判命黃萬得給付相對人第一商業銀行新營分行300,000元
    及利息、違約金業經終局確定，有上開判決書及該院99年度
    訴字第387號民事案件卷附之91年7月4日73南院鵬民子訴字
    第1392號函附卷可佐，揆諸上開說明，抗告人對該確定判決
    如有不服，僅得循民事訴訟法之規定提起再審之訴救濟之，
    其逕向本院請求命臺灣臺南地方法院駁回相對人第一商業銀
    行新營分行之訴，揆諸上開說明，顯不合法。
  (二)又前開73年度訴字第1392號民事判決既為一確定之終局判決
    而得作為執行名義，相對人第一商業銀行新營分行持該確定
    判決向臺灣臺南地方法院聲請為強制執行，臺灣臺南地方法
    院並依法定程序進行拍賣，均無違法，則抗告人請求相對人
    第一商業銀行新營分行、張天良就強制執行之結果給付3倍
    之懲罰性賠償金，顯屬無據。
  (三)至於抗告人請求相對人賠償費用30,000元部分，依抗告人主
    張之事實，未見相對人有何侵害行為，致抗告人支出費用之
    情形，抗告人此部分之請求，實無理由。
五綜上所述，本院依卷內資料，認抗告人提起之訴於法律上無勝
  訴之望，抗告人聲請訴訟救助，即無理由，應予駁回。原審駁
  回抗告人之請求，理由雖有不同，惟其所為駁回抗告人聲請之
  結論，核無違誤或不當之處。抗告人抗告意旨猶執前詞，指摘
  原裁定不當，求予廢棄，自無理由，應駁回其抗告。
六依民事訴訟法第436條之1第3項、第495條之1第1項、第449條
  第1項、第95條、第78條，裁定如主文。
中    華    民    國   100    年    1     月    31    日
                  民事第四庭    審判長法  官  楊國精
                                      法  官  黃文進
                                      法  官  林筱涵
正本係照原本作成。
不得再抗告。
中    華    民    國   100    年    1     月    31    日
                                      書記官